【裁判字號】    97,交聲,584
【裁判日期】    970530
【裁判案由】    聲明異議
【裁判全文】
臺灣彰化地方法院交通事件裁定         97年度交聲字第584號
原處分機關  交通部公路總局臺中區監理所彰化監理站
異  議  人
即受處分人  甲  ○
上列受處分人因違反道路交通管理處罰條例案件，對於交通部公
路總局臺中區監理所彰化監理站中華民國97年3 月26日所為之處
分（原處分案號：彰監四字第裁64-I00000000號裁決書）聲明異
議，本院裁定如下：
    主  文
異議駁回。
    理  由
一、原處分意旨略以：駕駛人陳鎮洲於民國97年3 月13日下午1
    時40分許，駕駛異議人即受處分人甲○所有之六輪拼裝車，
    在彰化縣溪湖鎮鎮○路○○○路口為警舉發「駕駛未經核准
    領用牌照之拼裝車輛」違規，爰依道路交通管理處罰條例第
    12條第1 項第2 款、第2 項處汽車所有人甲○新臺幣（下同
    ）3,600 元罰鍰，車輛沒入。
二、聲明異議意旨略以：本件遭舉發車輛為混凝土壓送車，係異
    議人自國外進口組裝而成，性質屬道路交通安全規則中之特
    種車，法規雖未明文將壓送車列入，然應擴大法律解釋將其
    列入特種車輛為宜；原處分機關並無證據證明壓送車有駕駛
    使用上之安全性疑慮，未就該壓送車是否為合格正式車廠所
    設計、製造出廠之車輛為詳查，亦未就該車是否在原廠車上
    任意改裝非屬原廠設計規範獲容許代換之零件，而在使用上
    具有潛在危險性為舉證，即認該車係拼裝車，究非適當等語
    。
三、按拼裝車輛未經核准領用牌證行駛者，處汽車所有人3,600
    元以上，10,800元以下罰鍰，車輛並沒入之，道路交通管理
    處罰條例第12條第1 項第2 款前段、第2 項前段定有明文。
    查各型量產車於正式出廠上市○○○○○段，其機電、引擎
    、動力傳輸、車身結構等各部系統均經原廠縝密精心之設計
    ，再以系統整合之方式，詳為計算、測試、調校各系統於組
    合整車中之調諧性及合適度，其目的除在使各部系統經組裝
    成車之後，均能發揮原先設計之最佳性能外，更在使各部系
    統之運轉功率及輸力負苛之許容性或耐受度，彼此間緊密配
    合，相互調諧為用，而無倚輕倚重之失衡現象，以確保將來
    量產上市之「整車」於使用上之安全性，職是，若未經此一
    嚴謹程序所設計、檢測及製造之車輛，其安全性顯然堪慮，
    固無異論；至若任意改裝非屬原廠設計規範或容許代換之零
    件，因已更動並破壞「整車」既有設計之系統調諧性及合適
    度，且未經原廠重行調校及測試，各系統整合運作是否緊密
    順暢，亦非無疑，同有危及行車安全之虞。由是，茲禁止「
    拼裝車」在公路上行駛之立法本旨，既係著眼於使用上之不
    安全性，則基於上開說明，即不難尋繹出「拼裝車」之應有
    意涵，詳言之，基於使用安全性之考量，任何非由合格正式
    車廠所設計、製造出廠之車輛或在原廠車上任意改裝非屬原
    廠設計規範或容許代換之零件，因其整車結構並不曾或更動
    後未再經原廠之嚴謹檢測及調校，使用上具有潛在之危險性
    ，此2 種車輛均屬所謂之「拼裝車」。
四、經查：
（一）本件駕駛人陳鎮洲於本件舉發時地，駕駛上開車輛為警查
      獲之事實，業據證人陳鎮洲結證無訛，並有彰化縣警察局
      彰警交字第I00000000 號舉發違反道路交通管理事件通知
      單1 紙在卷可稽，復為異議人所是認，堪認陳鎮洲確有駕
      駛上開車輛之行為屬實，先予敘明。
（二）查拼裝車輛係指自行改造之車輛，其結構與設備均不合道
      路交通安全規則之規定，此種車輛未經領用牌照之前，禁
      止在道路上行駛，乃為加強道路交通管理、維護交通秩序
      、確保交通安全所必要。異議人雖稱本件車輛原經領有牌
      照等語，惟查：該部車輛原係一般大貨車，異議人於登檢
      領用TE-123號牌照後，即購買混凝土高壓輸送器具，將該
      大貨車組裝為混凝土高壓輸送車使用，此為異議人所自承
      ，並據證人即舉發之員警乙○○、證人即駕駛人陳鎮洲於
      本院訊問時結證明確。從而，該車原所領有之牌照，既因
      變更原登檢規格而為監理站於87年5 月12日繳銷，其後復
      未經任何合法驗車程序，觀諸其改裝範圍包括加裝混凝土
      輸送器具及車輛引擎，顯然已更動並破壞「整車」既有設
      計之系統調諧性及合適度，且未經原廠重行調校及測試，
      系統整合運作是否緊密順暢，已非無疑，其車輛品質或結
      構上安全性，均難認具一定保障，其駕駛使用之安全性顯
      有疑慮，是該車客觀上應屬道路交通管理處罰條例規範之
      拼裝車輛無誤。
五、按特種車係指有特種設備供專門用途而異於一般汽車之車輛
    ，包括吊車、救濟車、消防車、救護車、警備車、憲警巡邏
    車、工程車、教練車、殘障用特製車、灑水車、郵車、垃圾
    車、清掃車、水肥車、囚車、殯儀館運靈車及經交通部核定
    之其他車輛，道路交通安全規則第2 條第1 項第7 款定有明
    文。又按混凝土輸送幫浦車係具有特殊裝備僅能供混凝土之
    壓送作業之用，不具裝載貨物功能，無違規供客貨運輸使用
    之虞，應改列為特種車。大貨車改裝成高壓混泥土輸送車，
    依其底盤之規格，非屬道路交通管理處罰條例第32條所指之
    動力機械，宜劃歸為道路交通安全規則第2 條第7 款所指之
    特種車輛，故大貨車改裝成混泥土輸送車行駛道路者，應依
    規定領用汽車牌照，若違反規定時，其所有人若可以提出車
    輛來歷證明者，仍宜依道路交通管理處罰條例第12條第1 項
    第1 款處罰，否則，依同條第1 項第2 款規定處罰，此亦有
    卷附交通部80年1 月7 日交路字第000775號、83年8 月4 日
    交路字第031085號函可稽。本件車輛既屬大貨車所改裝之高
    壓混凝土輸送車，為維護交通安全之必要，自應依規定領用
    汽車牌照，始可上路行駛；惟該車前所領用之TE-123牌照業
    已繳銷，異議人其後並將該車原所使用之引擎號碼6D00-000
    000 號引擎，更換為引擎號碼6D00-000000 號引擎，經查6D
    00-000000 號引擎無相關車輛資料，此為異議人所自承，核
    與證人陳鎮洲所述相符，並有交通部公路總局臺中區監理所
    彰化監理站97年5 月9 日中監彰字第0970009977號函1 紙、
    汽車車籍查詢資料2 份、汽車異動歷史查詢資料、車籍作業
    系統─查詢認可資料、引擎號碼查詢汽車車籍資料各1 份、
    車輛照片1 張在卷可證，洵堪認定。綜上，本件確有「拼裝
    車輛未經核准領用牌照行駛」之違規情事。
六、至異議人及證人陳鎮洲雖稱：本件係因臺灣無生產混凝土高
    壓輸送車之能力，自國外進口耗費甚鉅，不符成本，異議人
    亦不願違法購買牌照，因而遭受車輛沒入之處分，難謂合理
    合法等語。惟依上開交通部函文意旨觀之，類如本件之高壓
    混凝土輸送車，既依法可領用牌照行駛，異議人循此途徑，
    依法登檢領用牌照後即可行駛，諒無前述因耗費成本或恐購
    牌違法之窒礙難行情事，併予敘明。
七、綜上所述，異議人所辯各節，均無足採。原處分機關援引前
    揭規定，對異議人裁處罰鍰3,600 元、車輛沒入之處分，於
    法核無違誤。本件異議為無理由，應予駁回。
據上論斷，應依道路交通案件處理辦法第19條前段，裁定如主文
。
中    華    民    國    97    年    5     月    30    日
                      交通法庭  法  官  楊舒嵐
以上正本證明與原本無異。
如不服本裁定，應於裁定送達後五日內向本院提出抗告狀 (須附
抗告狀繕本 )。
中    華    民    國    97    年    5     月    30    日
                                書記官  張木松


司法院資訊處製作；財團法人民間司法改革基金會備份。
